【裁判字號】    97,消債更,201
【裁判日期】    980117
【裁判案由】    更生事件
【裁判全文】
臺灣基隆地方法院民事裁定           97年度消債更字第201號
聲  請  人
即  債務人  甲○○
上列當事人聲請消費者債務清理事件，本院裁定如下：
    主  文
債務人甲○○自中華民國九十八年一月十七日十二時起開始更生
程序。
命司法事務官進行本件更生程序。
    理  由
一、按法院開始更生程序之裁定，應載明其年、月、日、時，並
    即時發生效力，消費者債務清理條例第45條第1項定有明文
    。次按法院裁定開始更生或清算程序後，得命司法事務官進
    行更生或清算程序，必要時得選任律師、會計師或其他適當
    之自然人或法人一人為監督人或管理人，同條例第16條第1
    項亦有明文。
二、本件聲請人主張：伊有不能清償債務之情事，於消費者債務
    清理條例施行前，曾依照中華民國銀行公會會員辦理消費金
    融案件無擔保債務協商機制與金融機構成立協商，惟聲請人
    每月收入約新臺幣（下同）60,000元，每個月依協商條件應
    清償之金額24,092元，每月房屋貸款金額16,000元，聲請人
    之配偶方春花亦開設小吃店，分擔家計，惟因景氣低迷，95
    年間，該小吃店即結束營業，聲請人除需扶養父母及子女外
    ，還需扶養配偶等共5人，每月最低生活費支出約為56,930
    元，而聲請人每月之收入僅60,000元，扣除依協商條件應清
    償之金額24,092元、房屋貸款16,000元及每月基本生活費用
    之固定支出56,930元，實無法維持最低基本生活。且聲請人
    無擔保或無優先權之債務總額未逾1,200萬元，復未經法院
    裁定開始清算程序或宣告破產，爰請求准予裁定開始更生程
    序等語。
三、經查，本件聲請人並非從事營業活動之人，所積欠債務總額
    為3,761,805元，未逾1,200萬元，名下雖有土地、房屋等不
    動產，惟該等不動產亦有設定抵押權，此有聲請人所提之財
    產及收入狀況說明書、全國財產稅總歸戶財產查詢資料清單
    、土地、建物登記謄本及債權人清冊暨債權總金額表在卷可
    稽，堪認本件聲請人確有不能清償之情事。
四、次查，本件聲請人固曾依銀行公會債務協商機制與金融機構
    債權人成立協商，惟玉山商業銀行432,306元之債權無法加
    入95年一致性協商，故聲請人於協商成立後，復遭玉山商業
    銀行聲請強制執行扣押三分之一薪水，是聲請人每月薪水僅
    剩餘約42,103元，再扣除每月依協商條件需繳付24,092元後
    ，僅餘約20,011元，實不足以維持聲請人及受扶養人最低生
    活所需，致聲請人尚須向親友借貸支應方能如期繳款，此亦
    有聲請人所提之財產及收入狀況說明書、戶籍謄本、協議書
    暨還款計劃、95年度綜合所得稅各類所得資料清單、本院95
    年度執字第1675號強制執行事件之執行命令、聲請人95 年5
    月至97年10月之薪資印領清冊、債權人清冊等在卷可參。是
    本件並非聲請人主觀上惡意不履行協商，實係客觀上確有不
    可歸責之事由。
五、綜上所述，本件聲請人僅係一般消費者，並未從事營業，且
    其有不能清償之情事，又所負無擔保及無優先權債務並未逾
    1,200 萬元，前雖與各債權銀行達成協議，但有不可歸責致
    履行協議顯有重大困難之事由，復未經法院裁定開始清算程
    序或宣告破產，亦查無聲請人有消費者債務清理條例第6 條
    第3項、第8條或第46條各款所定駁回更生聲請之事由存在，
    則本件聲請人聲請更生，應屬有據，應予准許，並命司法事
    務官進行本件更生程序。
六、依消費者債務清理條例第45條第1項、第16條第1項之規定，
    裁定如主文。
中    華    民    國    98    年    1    月    17    日
                  民事庭法  官  林玉珮
以上正本係照原本作成。
本件不得抗告。
本裁定已於98年1月17日12時公告。
中    華    民    國    98    年    1    月    17    日
                        書記官  洪福基


司法院資訊處製作；財團法人民間司法改革基金會備份。
